臺灣高等法院臺南分院刑事判決
上　訴　人
即　自訴人　乙○○
自訴代理人　甲○○　律師
被　　　告　丙○○
選任辯護人　翁瑞昌　律師
上列上訴人因被告誣告案件，不服臺灣臺南地方法院90年度自字
第12 6號中華民國90年6月29日第一審判決，提起上訴，經判決
後，由最高法院第一次發回更審，本院判決如下：
    主  文
上訴駁回。
    事  實
一、自訴意旨略以：被告丙○○於民國（下同）八十五年三月間
    以新台幣（下同）一百五十萬元入股自訴人成立之南梧實業
    股份有限公司（下稱南梧公司）。嗣於八十六年一月二十三
    日，被告向自訴人表示南梧公司經營不善，且理念不合，不
    願受公司拖累，要放棄股權，並於同年一月二十四日書立同
    意書內容為：「本人丙○○投資南梧實業股份有限公司之股
    份百分之三十，於民國八十六年元月二十三日起願自動放棄
    股權，今後南梧實業股份有限公司所有在外一切債權債務都
    與本人無關，因恐口無憑，特立此書為證。本人之股權授權
    於乙○○先生處理」，自訴人依其同意即委託會計師辦理股
    權變更登記手續，並於八十六年一月三十一日繳納證券交易
    稅款，於八十六年四月十日完成股份變更登記，將丙○○所
    有之南梧公司百分之三十股份，其中百分之二十股份變更登
    記予自訴人乙○○名義，百分之十變更登記予第三人即自訴
    人之弟王傳誠名義。詎被告因自訴人另與其投資之糾紛結怨
    ，竟意圖使自訴人受刑事處分，乃捏稱：自訴人佯稱有台中
    之友人有意入股，被告若欲退股，必需繕寫「棄權書」交由
    自訴人代為處理股份出賣事宜，股份出賣後會將一百五十萬
    元中之八成即一百二十萬元轉交被告，致被告陷於錯誤因而
    書立放棄股權同意書，之後被告苦等多日，因仍不見自訴人
    有代理出賣股份行為，遂於八十六年四月九日發存證信函予
    自訴人撤銷委任出賣股份之意，然自訴人於接獲存證信函後
    反迅即辦理股份過戶，是有使公務員將不實之事項登載於公
    文書等情，而於八十七年十月九日向鈞院對自訴人提起刑法
    第三百三十九條第二項詐欺得利罪及同法第二百十四條偽造
    文書罪之自訴，嗣經鈞院以八十七年度自字第四五八號判決
    無罪，被告提起上訴，業經台灣高等法院台南分院以九十年
    度上易字第六七號判決駁回上訴而確定在案，因認被告丙○
    ○涉犯刑法第一百六十九條第一項誣告罪嫌云云。
二、按犯罪事實，應依證據認定之，無證據不得推定其犯罪事實
    ，又不能證明被告犯罪者，法院應諭知無罪之判決，刑事訴
    訟法第一百五十四條第二項、第三百零一條一項分別定有明
    文。次按認定不利於被告之事實，須依積極證據，苟積極證
    據不足為不利於被告事實之認定時，即應為有利於被告之認
    定，更不必有何有利之證據；又按認定犯罪事實所憑之證據
    ，雖不以直接證據為限，間接證據亦包括在內，然而無論直
    接或間接證據，其為訴訟上之證明，須於通常一般之人不致
    有所懷疑，而得確信其為真實之程度者，始得據為有罪之認
    定；再誣告罪之成立，以意圖使他人受刑事處分虛構事實，
    而向該管公務員申告為其要件，故其所訴之事實雖不能證明
    其係屬實在，而在積極方面尚無證據證明其確係故意虛構者
    ，仍不能遽以誣告罪論處；另若所告尚非全然無因，祗因缺
    乏積極證明，致被誣告人不受追訴處罰，或告訴人誤有此事
    實或以為有此嫌疑，尚難遽以誣告論罪。（最高法院三十年
    上字第八一六號判例、四十六年台上字第九二七號判例、七
    十六年台上字第四九八六號判例、七十八度台上字第一九八
    九號判決參照），易言之，本罪為故意犯，行為者須明知其
    為不實之事項，而據為申告者，始為誣告；則出於行為人之
    誤信、誤解或誤認有此事實，或以為有此嫌疑，或對該事實
    誇大其詞者，固皆不得謂為誣告；即所申告之事實，尚非全
    然無因，祗以不能積極證明，致被誣告人不受追訴處罰者，
    先後罪名略有不同，而非絕無其事者，或輕信傳言，懷疑誤
    告，亦均不得謂有誣告之故意，即不成立誣告之罪。至如陳
    述個人之虛偽判斷，既非陳述虛偽之事實，縱有使人受刑事
    或懲戒處分之意思，亦不能以誣告罪相繩。
三、訊據被告丙○○堅詞否認有何誣告犯行，辯稱：伊已簽發票
    載發票日為八十六年一月二十日、金額七十五萬元之支票一
    紙，以退回乙○○投資世外濤園之投資款，伊不可能無償拋
    棄價值一百五十萬元之股份，被告出具同意書，既稱授權由
    自訴人處理，係委請乙○○代為處理轉讓股份之手續，不能
    解為無償拋棄，當然是有償之退股；另存證信函是四月九日
    寄給自訴人，而自訴人於翌日即四月十日辦理變更登記手續
    ，兩者在時間上太過巧合等語。經查：
（一）被告丙○○於八十五年三月間以一百五十萬元（其中二十
      萬元股款，由第三人王傳誠代付予南梧公司，以抵繳乙○
      ○、王傳誠投資丙○○成立之『世外濤園有限公司、下稱
      世外濤園公司』之股款）入股自訴人乙○○成立之南梧公
      司等情，業據被告丙○○、自訴人乙○○迭次自承不諱，
      並有自訴人乙○○所立具之收據、股東認股明細及草稿各
      一紙（見於臺南地方法院八十七年度自字第四五八號二卷
      第五一、五二頁，下稱自字第四五八號二卷）、臺灣省政
      府建設廳八七建三管字第四七五二八二號函檢附之南梧公
      司（前身南映實業股份有限公司之歷次股東名冊一份在卷
      足憑（見臺南地方法院八十七年度自字第二四四號卷第五
      一頁至五九頁、下稱自字第二四四號卷），應堪認部分事
      實為實在。
（二）自訴人乙○○曾自被告處取得付款人彰化商業銀行員林分
      行、發票人黃妙、帳號０三─0000000號、票號
      ＡＧ0000000號、票載發票日八十六年一月二十日
      、金額七十五萬元之支票一張，屆期提示並已兌現等情，
      已為自訴人乙○○於本院審理時自承無誤，則自訴人乙○
      ○確有領取上開票款七十五萬元無誤，此有南梧公司彰化
      商業銀行代收款項抄錄簿（見自字第四五八號卷二第六九
      頁）、支票照片二紙（見一七九一號偵查卷第九四頁）、
      南梧公司資產負債表一紙（見自字第四五八號卷二第六十
      八頁）在卷可稽。然自訴人乙○○陳述上開七十五萬元票
      款係作何用途時，自訴人乙○○於原審審理時雖否認上開
      票款係被告丙○○返還自訴人乙○○與證人王傳誠之世外
      濤園公司之投資款云云，並據其在另案提出牛舍餐飲公司
      股本認股明細一紙、被告丙○○名義立具收據三紙（見自
      字第二四四號卷一第一四九頁至一五一頁）為證。惟查：
（１）自訴人乙○○另案八十七年十月二十九日調查時陳述：「
      問：投資自訴人（丙○○）餐廳若干金額？答：八十萬元
      」；八十八年七月二十二日調查時陳稱：「我投資世外濤
      園（公司）的股款係電匯的，王傳誠投資牛舍部分係交付
      給自訴人本人」；「於彰化地檢署八十六年偵字第一七九
      一號案件所言均實在」云云（見自字第四五八號卷一第二
      九頁、第九九頁、第一三二頁），此與自訴人乙○○、證
      人王傳誠在另案檢察官偵查中自承自訴人乙○○與證人王
      傳誠分別出資四十萬元投資被告丙○○成立之世外濤園公
      司，並以自訴人乙○○名義登記等情（見彰化地方法院檢
      察署八十六年度偵字第一七九一號偵查卷第四五、七六頁
      、下稱一七九一號偵查卷），復有以王傳誠名義匯入第三
      人黃妙（被告丙○○之配偶）帳戶之匯款申請書四紙（
      見一七九一號偵查卷第八三頁）、第三人黃妙之活期儲
      蓄存款存摺一紙（見自字第四五八號卷一第一四二頁）、
      世外濤園股東明細、股東名簿、設立事項登記卡各一紙（
      見一七九一號偵查卷第三、四、四七頁）在卷可稽，足見
      自訴人乙○○所稱其投資世外濤園公司八十萬元一事，非
      無疑問。
（２）又自訴人乙○○於原審時陳述：「（問：王傳誠（即自訴
      人之弟）自你處拿多少錢？）答：七十五萬元。那是他投
      資牛舍餐廳的錢。」（見原審卷第五六頁），證人王傳誠
      於另案八十八年六月二十二日調查時證述：「七十五萬元
      我不知道，該款項不是還給我的，我未收到自訴人（丙○
      ○）返還之任何款項」；「自訴人有告訴我其中六十萬元
      可向我哥哥（乙○○）領取，我哥哥亦有給我，他（乙○
      ○）並告訴我，自訴人（丙○○）要他（乙○○）還給我
      的」；「匯款與交付現金係分開的」；「交付現金予自訴
      人（丙○○），不敢確定從何而來」；「我會儘量找出資
      金來源證明」；關於資金來源的證明，我是自彰化商銀北
      台南分行及安南區郵局原佃分局等二個帳戶提領款項投資
      餐廳，提領時間不一定」云云（見自字第四五八號卷一第
      九八頁、一三二之一頁、一四七頁、卷二第三三頁、第四
      二頁），是自訴人乙○○自始至終並未提出匯款證明，反
      觀證人王傳誠卻匯款六十萬元至被告丙○○配偶黃妙之
      上開帳戶內，且證人王傳誠亦無法提出另有交付現金六十
      萬元予被告丙○○之任何付款證明，且證人王傳誠所述其
      投資牛舍餐廳之金額為六十萬元，何以被告丙○○會交付
      系爭七十五萬元之支票予自訴人乙○○及證人王傳誠，自
      訴人乙○○上開陳稱，顯與一般事理相違，不足採信。
（３）又查被告丙○○辯稱：牛舍日本料理店即為後來成立之世
      外濤園公司云云，此經證人即世外濤園公司股東林彥霖在
      另案八十八年十月七日調查時結證：「只是初步研究餐廳
      命名而已，因筆劃不佳，經研究後來改為世外濤園」云云
      ，再參之證人即被告丙○○之配偶黃妙在另案八十八年
      七月二十二日調查時證述：「收據為我本人所寫，收據日
      期是按照他（王傳誠）匯給我的日期，前二筆是按照王傳
      誠匯款的日期，第三筆是他來找我，我先生（丙○○）要
      我開給他」云云（見自字第四五八號卷一第一三二頁），
      又上開收據三紙（見自字第二四四號卷第一四四頁至一四
      六頁）所簽署之日期係分別在八十五年三月二十日、同年
      四月二日及四月十五日，金額分別為六萬元、六萬元及十
      八萬元，與匯款申請書上所載金額相同，日期為八十五年
      三月十九日、同年四月二日及四月十日相近，足認被告丙
      ○○所辯，自訴人乙○○、證人王傳誠應係僅投資被告丙
      ○○成立之世外濤園公司八十萬元云云，應較平實可信。
（４）又查世外濤園公司登記後，以自訴人乙○○名義為股東，
      登記出資額為五萬元，此有世外濤園公司設立登記事項卡
      一紙可稽（見自字第二四四號卷第一六四頁），則應認被
      告丙○○在世外濤園公司出資額登記上，溢收自訴人乙○
      ○與證人王傳誠投資款七十五萬元，應可認定，對於七十
      五萬元支票何時取得等情，查被告丙○○在另案偵查中供
      稱：「七十五萬元的的支票是王傳誠跟乙○○一起來拿的
      」（75萬元支票是否於九月份簽發？）「忘記日期，但可
　　　確定是在到期日前二個月簽發的，該七十五萬是要退還被
　　　告投資餐廳的錢，並非增資款，否則不會在到期日後沒多
　　　久即要求退股」云云，核與自訴人乙○○證述：「（提示
　　　丙○○於八十六年三月六日答辯狀附照片二張～你有無見
　　　過這張支票？）「有的，這是我代收的支票，八十五年十
  　　一月間我通知丙○○南梧公司要增資，我有拿帳冊給他看
　　　，當時公司總共要增資二百萬元，他的部分六十萬元（丙
　　　○○的部分佔有百分之三十），八十五年十月份時我去找
  　　他拿錢時，他說沒有錢，亂開這張支票要給我，他開這張
    　支票的意思只要我拿這張支票到銀行去票貼，依上銀行規
      定票貼只能拿到一成，所以他開全額七十五萬元支票給我
      ，結果我拿去彰化商銀北臺南，打算要票貼，經告知才知
      道不能以股東的支票來票貼，因為沒有憑證（對我們製造
      業來說，以支票為票貼，必須要有憑證」云云，並與王傳
      誠證述；「因為丙○○投資南梧公司股份一直沒有如期繳
      交，所以我就向他建議用抵繳的方式」；「（你有無見過
      這張支票--提示票號AG0000000號票額七十五萬支
　　　票？）有的，八十五年八月間南梧公司資金周轉問題我通
　　　知他公司增資他需繳六十萬元，十月份我去向他拿錢，他
  　　說沒有錢，就開這張支票給我」；「（丙○○依增資本應
    　繳交六十萬元，何以他開七十五萬元之支票給你們？）因
      為丙○○要求乙○○幫他拿到銀行去票貼，而依照銀行之
      規定用支票票貼，只能貼到八成而已，所以開七十五萬元
      之支票」「（這張支票何人去拿的？）我和乙○○一起去
      拿的」（見一七九一號偵查卷第七四至七八頁）等語相符
      ，足認自訴人乙○○、證人王傳誠係於八十五年十月以前
      即取得上開七十五萬元支票，足堪認定。而系爭七十五萬
      元支票係由南梧公司於八十五年十二月二十八日以彰化商
      業銀行代收等情，亦有上開南梧公司代收款項抄錄簿一紙
      、照片二紙可憑，則自訴人乙○○陳稱系爭七十五萬元支
      票係被告丙○○用以支付南梧公司之增資款六十萬元，而
      以只能票貼八成之金額，故而被告丙○○始交付系爭七十
      五萬元支票等情，不足採信。
（５）又自訴人乙○○於另案檢察官偵查中陳稱：「南梧公司原
      本計劃增二百萬元，故丙○○依其持股須繳六十五萬元，
      嗣後伊於八十五年十二月通知廖某增資額改為二百五十萬
      元，故丙○○應付款項為七十五萬元」（見一七九一號偵
      查卷第一二六頁）；另案審理時陳稱：「俟支票兌現再辦
      增資，自訴人南下即是要與我談增資之事」；「增資案於
      八十五年八月提出，自訴人是於後來要求退股，並要我退
      還他（丙○○）七十五萬元，我沒同意。俟支票兌現後，
      我們馬上要辦理增資，請自訴人過來對帳，自訴人看過公
      司帳目才要退股」（見自字第四五八號卷二第三三頁、六
      十頁）；於原審審理時亦稱：「八十五年底我有通知他（
      丙○○）增資額要增為二十五萬元」（見原審卷第五五頁
      ）等語，則自訴人乙○○對於何時增資之時期，前稱八十
      五年八月間提出增資，後稱同年十二底通知增資，再者改
      稱支票兌現（八十六年一月二十日）後，前後陳述不一致
      ，且屢次對於增資金額多少？被告丙○○應交付增資款項
      復有六十萬元、六十五萬元及七十五萬元不同之金額，再
      苟如自訴人乙○○所稱在八十五年十二底辦理增資時，被
      告丙○○所應付之增資款金額係七十五萬元？然自訴人乙
      ○○、證人王傳誠如何於八十五年十月以前即共同自被告
      丙○○處取得與增資款項相同金額之系爭七十五萬元支票
      一紙，顯見應係自訴人為坐實其所稱系爭七十五萬元支票
      係被告丙○○應付南梧公司增資款，而臨訟編造之詞。再
      者被告丙○○既因將自訴人乙○○、證人王傳誠投資世外
      濤園公司出資額溢收七十五萬元，應認系爭七十五萬元支
      票係退還自訴人乙○○、證人王傳誠投資世外濤園公司之
      投資，較為可信。
三、又查被告於八十六年一月二十四日書立同意書內容為：「本
    人丙○○投資南梧實業股份有限公司之股份百分之三十，於
    民國八十六年元月二十三日起願自動放棄股權，今後南梧實
    業股份有限公司所有在外一切債權債務都與本人無關，因恐
    口無憑，特立此書為證。本人之股權授權於乙○○先生處理
    」一紙等語，此為被告丙○○、自訴人乙○○所肯認，並有
    同意書一紙在卷可稽（見原審卷第二七頁），而被告丙○○
    以上開辯稱置辯。而自訴人乙○○對於被告丙○○書立同意
    書放棄股權之真意，究係如自訴人乙○○所陳稱被告丙○○
    認賠之無償放棄股權，或係有償退股一事，自訴人乙○○於
    另案調查時陳稱；「他（丙○○）只拿出一百二十萬元，我
    和弟弟開西餐廳，八十萬元僅剩五萬元，我弟弟要拿回資金
    ，這些餐廳及日本料理店都是包括他的投資股權，我才以此
    方式要他放棄股權，互為投資抵銷」；「八十六年一月二十
    日或二十一日左右，他和吳先生南下對帳，同時餐廳應也要
    拆帳，結果拆帳下餐廳賺了很多錢，亦都收現金，工廠剛經
    營，沒有紅利可分，他才說要退股，我在餐廳那邊也退股」
    （見自字第二四四號卷第二三頁、七九頁）；「問：有給付
    退股金？答：用我投資餐廳之盈餘來抵退股金。當時公司是
    虧損，被告並未要求退股金，是後來餐廳有盈餘，被告（丙
    ○○才轉而要求退股金一百多萬元」（見本院八十八年度上
    易字第九三九號卷第二二頁）云云；自訴人乙○○復在另案
    調查時再陳稱：「沒有其他承諾，當初自訴人（丙○○）只
    怕被我公司拖累」；「問：自訴人是否有向你說要以餐廳盈
    餘扣抵出資？答：他當初說餐廳有盈餘，他說不要分配盈餘
    ，二十四日時說的，二十五日說希望我放棄餐廳的股權跟他
    互換，最後我告訴他餐廳的股份我還是要擁有」；「問：同
    意書上的授權指何內容？答：他意思要我快將股東名稱換掉
    ，沒有談到股金的問題，之後他不甘心投資南梧公司而虧損
    ，卻要分給我，我投資他餐廳的營收，他要求我不能分取餐
    廳的營收，且要比照他也放棄南梧公司的股權的方式，也放
    棄我投資他餐廳的股權」（見自字第四五八號卷一第二八頁
    、九０頁、卷二第一三二頁）；又於原審中陳述：「他在八
    十六年一月二十二日（或二十三日）來查看南梧帳冊後認為
    公司有倒閉之虞，所以要求我幫他辦理退股」（見原審卷第
    五六頁）；又於本院前審陳稱：「問：丙○○認為你南梧公
    司可能經營不善他要退股？答：是」（見上訴審卷第二一頁
    ）；自訴人乙○○於原審陳述：「我有以我名義投資丙○○
    世外濤園西餐廳共八十萬元，但其中四十萬元是我弟弟的。
    丙○○投資南梧公司一百九十五萬。我弟弟另投資他一家日
    本料理店六十萬元。南梧公司八十五年有賺錢，但因收的是
    長期客票，因此週轉資金不夠，當時有七百多萬元貨款要付
    ，這個情形丙○○都知情。」（見原審卷第三八頁）；「我
    與丙○○互有投資。被告投資我南梧公司，我與我弟弟合資
    投資被告的世外桃源（濤園？）餐廳八十萬元。八十五年九
    、十月間，一開始南梧公司要增資共二百萬元，以丙○○持
    股百分之三十計算，丙○○應支付六十萬元，但他因沒有現
    金，所以先簽發一張七十五萬元支票付給我，要我向銀行辦
    理票貼，但因他是公司股東，雖然他開其太太名義，但銀行
    仍不接受，最後於八十六年一月二十一日有入彰化商銀北台
    南分行南梧公司帳戶內。八十五年底，我有通知他增資額要
    增為二百五十萬元。」（見原審卷第五五頁）。而被告丙○
    ○於另案檢察官偵查中供述：「（你放棄南梧公司之股權，
    原先股款一百五十萬元你們如何解決？）「他口頭上說要幫
    我處理，但一直都沒有處理」等語（見一七九一號偵查卷第
    一二三頁），而被告丙○○既否認係無償放棄南梧公司股權
    ，自訴人乙○○對於被告丙○○退股一事，是否係無償退股
    ，前後陳述矛盾，且由自訴人乙○○陳稱八十五年南梧公司
    有賺錢，只是持有長期客票而已，則被告丙○○何以自願無
    償放棄股權？況當時自訴人乙○○、證人王傳誠亦因系爭七
    十五萬元支票業已兌現，渠等投資世外濤園公司之出資額僅
    為五萬元（被告丙○○已返還溢收之七十五萬元），被告卻
    投資南梧公司有一百五十萬元，被告丙○○何以自願無償損
    失一百五十萬元股權之理？則自訴人乙○○陳稱被告丙○○
    書立同意書放棄南梧公司股權係自願認賠無償放棄等情，顯
    與一般常理有違，不足採信，應認被告丙○○並非無償放棄
    南梧公司股權，足可認定。再者參之自訴人乙○○於八十六
    年一月二十九日、證人王傳誠分別八十六年一月二十五日、
    同年一月二十九日（係在被告丙○○書立同意書之翌日、後
    五日）至被告丙○○所經營之在彰化縣員林鎮之世外濤園餐
    廳恐嚇被告丙○○等情，此有彰化地方法院檢察署八十六年
    度偵字第一六二一號起訴書一件（見自字第二四四號卷第二
    六頁）、臺灣高等法院臺中分院八十六年度上易字第二０八
    九號刑事判決一件（見臺南地方法院檢察署八十六年度偵字
    第一四八九六號偵查卷第二四頁、下稱一四八九六號偵查卷
    ）在卷可稽，則被告丙○○如於八十六年一月二十四日書立
    之同意書係無償放棄股權，對自訴人乙○○、證人王傳誠並
    無不利，渠等何以在書立同意書之翌日或後五日因帳目問題
    、或單獨或共同遠至彰化縣員林鎮恐嚇被告丙○○之理？而
    被告丙○○並於八十六年一月三十一日、同年四月二十八日
    、十二月十七日分別向臺灣省政府建設廳申請南梧公司變更
    登記事項卡等情，有此該廳第三科函文一件（見一七九一號
    偵查卷第一０七頁至一一０頁、一四八九六號偵查卷第二七
    頁至三五頁）可憑，益證被告丙○○、自訴人乙○○對於雙
    方投資對方經營之南梧公司、世外濤園公司之帳目均斤斤計
    較，非常在意是否本身之股權遭對方吞併或盈餘遭對方隱匿
    ，更可證明被告丙○○書立同意書並非無償放棄股權，是被
    告丙○○於原審辯稱因自訴人乙○○告以台中友人願以一百
    二十萬元購買其股權，才書立放棄股權同意書，尚難認係憑
    空捏造之詞。
四、被告丙○○於八十六年四月九日以存證信函通知自訴人乙○
    ○終止出賣被告南梧公司股權之事宜，有員林郵局第三八０
    號存證信函郵戳在卷足憑（見原審卷第二八頁至三十三頁）
    ，而被告丙○○辯稱：經查閱台灣省政府建設廳第三科函附
    相關資料後，得知自訴人在八十六年四月十日已辦理變更股
    東名義登記一情，亦有上開廳建三寅字第五八二四六九號函
    附南梧實業股份有限公司變更登記事項卡、股東名冊之資料
    附卷可參，上開資料有臺灣省政府建設廳八七建三管字第四
    七五二八二號函檢附之南梧公司（前身南映實業股份有限公
    司之歷次股東名冊一份在卷足憑（見臺南地方法院八十七年
    度自字第二四四號卷第五一頁至五九頁、下稱自字第二四四
    號卷），則對被告丙○○立場而言，其寄發存證信函與自訴
    人乙○○辦理變更登記時間以觀，前者為八十六年四月九日
    ，後者即發生於翌日（同年月十日），而自訴人乙○○對於
    股權如何處理？處理後如何交付退股金等情，均始終未向被
    告丙○○告知一二，則以被告丙○○之立場而言，其間自容
    有產生自訴人係收受被告存證信函後始匆忙辦理股權移轉之
    合理懷疑餘地，是被告據此對自訴人提起上開自訴，既係出
    於懷疑，尚非全然無因，揆諸首揭判例、判決意旨，自難認
    被告有誣告之故意，職是，被告提起此部分自訴與誣告之構
    成要件尚屬有間，自不得以誣告罪相繩。
五、被告向臺灣臺南地方法院對自訴人提起刑法第三百三十九條
    第二項詐欺得利罪及同法第二百十四條偽造文書罪之自訴，
    嗣經該院以八十七年度自字第四五八號判決本案自訴人無罪
    ，本案被告提起上訴，復經本院以九十年度上易字第六七判
    決駁回上訴而確定在案一事，有原審法院八十七年度自字第
    四五八號判決及本院九十年度上易字第六七號判決附卷可佐
    （見原審卷第六頁至第十二頁），惟觀諸原審法院該確定之
    刑事判決理由欄，自訴人之所以被判無罪，係以該案核屬債
    務不履行之民事糾紛，尚不得以事後不履行債務之事實，推
    定其具有刑事犯罪之故意，此外，亦查無積極具體證據證明
    其有自始蓄意以此行詐之犯行為主要論據，並未就自訴人是
    否確曾告知被告有台中之友人有意入股一節做積極認定，而
    被告丙○○書立同意書並非無償放棄股權一事，已如前述，
    自不得據此逕認被告此部分之指訴為捏造事實而犯誣告罪，
    自訴人乙○○雖提出臺灣省政府建設廳函示，股份有限公司
    股份之轉讓，參照公司法第一百六十五條規定僅向公司辦理
    過戶手續為已足，不必向主管機關辦理變更，辦理過戶手續
    時，應依公司法規定辦理，此有該廳八十七年七月二日八七
    建三甲字第一００三一七號函在卷可稽（見自字第二四四號
    卷第八二頁），惟上開函示係就股份有限公司股份轉讓情形
    ，依公司法規定僅向公司辦理過戶手續之法律效果而為釋示
    ，尚與本件是否成立誣告罪，並無任何關係，併此明。
六、綜上所述，被告丙○○辯稱其書立同意書時並非無償放棄股
    權，應可採信，被告丙○○於八十六年四月九日寄發存信函
    予自訴人乙○○終止股權變更，而自訴人乙○○係在翌日始
    辦理股份變更登記予自訴人乙○○、證人王傳誠，則被告丙
    ○○在自訴人乙○○未返還退股金之情形下，自有理由懷疑
    自訴人以他人欲購買股權為由，騙其書立同意書，並將股權
    移轉，認自訴人乙○○犯有詐欺、使公務員登記不實之犯行
    而提起自訴，尚非全然無據，並有合理之懷疑。尚難僅憑被
    告丙○○對自訴人提出之詐欺、偽造文書罪嫌，經判決無罪
    確定，據此認定被告丙○○即有誣告犯意，更不能以此作為
    不利於被告證據，仍應有其他積極證據足以證明被告確有誣
    告犯行，始能據為有罪依據。而本件就自訴人所提證據，尚
    不能證明被告丙○○對自訴人乙○○提出詐欺、偽造文書部
    分，係屬虛構事實，無中生有。自訴人復無法舉出其他積極
    證據足資證明被告丙○○確有自訴人所指誣告犯行，依上說
    明，應認被告丙○○誣告犯行，尚屬不能證明，自應為無罪
    諭知。
七、原判決以被告丙○○犯罪，尚屬不能證明，因而諭知被告丙
    ○○無罪。本院經核原判決認事用法，均無違誤。自訴人上
    訴意旨，仍執陳詞，指摘原判決不當，為無理由，應予駁回
    。
據上論斷，應依刑事訴訟法第三百六十八條，判決如主文。
中　　華　　民　　國　　94　　年　　9　　月　　 20　　日
                  刑事第五庭   審判長法　官  楊明章
                                     法　官  顏基典
                                     法　官  吳森豐
以上正本證明與原本無異。
上訴人即自訴人如不服本判決，應於收受本判決後十日內向本院
提出上訴書狀。其未敘述上訴理由者並得於提起上訴後十日內向
本院補提理由書狀（均須按他造當事人之人數附繕本）「切勿逕
送上級法院」。
　　　　　　　　　　　　　　　　　　　書記官  李梅菊
中　　華　　民　　國　　94　　年　　9 　　月　　21　　日
